臺灣臺南地方法院刑事判決　　　　　　　　　　　　　九十三年度易字第六五六號
　　公　訴　人　臺灣臺南地方法院檢察署檢察官
　　被　　　告　丙○○
右列被告因詐欺案件，經檢察官提起公訴（九十三年度偵字第六九五四號），被告就
犯罪事實為有罪之陳述，本院裁定進行簡式審判程序，判決如左：
    主    文
丙○○共同連續意圖為自己不法之所有，以詐術使人將本人之物交付，處有期徒刑貳
年拾月。
    事    實
一、丙○○明知某姓名、年籍不詳，綽號「美國仔」之成年男子，所收購支票存款帳
    戶、印章及人頭空白支票簿等物，係為供詐欺等財產犯罪之用，尤其該空白支票
    簿之使用實即等同施用詐術，竟仍基於幫助詐欺取財之犯意，提供自己之身分證
    件及印章等物予「美國仔」，而「美國仔」則於民國九十二年五月十三日，持丙
    ○○之身分證件及印章，申請設立政新國際有限公司（下稱政新公司），並於九
    十二年六月間起，由「美國仔」載同丙○○至如附表所示之銀行，申請開立如附
    表所示之支票存款帳戶後，嗣丙○○即在臺南縣永康市鹽行村肯德基速食店外，
    在明知其向銀行申請之空白支票並無兌現之可能，即俗稱之「菝樂仔票」之情形
    下，仍以每個人頭支票帳戶新臺幣（下同）二萬元之代價，將上開帳戶存摺、人
    頭空白支票簿及印章出售交付予「美國仔」連續詐欺使用，而為詐欺取財犯罪構
    成要件之行為，任由「美國仔」及詐欺集團人士使用上開支票帳戶，作為詐欺集
    團行使詐術之方法，詐欺他人財物之工具使用；嗣於九十二年九月十五日、同年
    月十九日及二十五日，「美國仔」或與之同一詐欺集團之成員即以政新公司之名
    義，先後撥打數通電話予璟華電腦工作室之負責人甲○○，向甲○○佯稱欲購買
    電子產品，而該詐欺集團成員為取信於甲○○，乃同時持以政新公司及丙○○名
    義為發票人之支票二張（支票號碼分別為：ＣＢ0000000、ＣＢ0000
    000，金額分別為：七萬八千四百元、五萬四千元），謊稱欲以之支付產品之
    貨款，致甲○○陷於錯誤，而陸續將桌上型電腦二台、筆記型電腦一台及數位相
    機一台（總價值約十三萬二千四百五十元）等產品，配送至政新公司設在臺南縣
    永康市○○街二十巷十三號之辦公室。詎該詐欺集團成員於取得上開電腦產品後
    ，即關閉店門，逃匿無蹤，且其所交付之二張支票屆期亦均不獲兌現，甲○○始
    知受騙，而報警循線查獲上情。
二、案經臺灣臺南地方法院檢察署檢察官自動檢舉偵辦。
    理    由
一、本件係經被告丙○○於本院當庭表示認罪，而以簡式審判程序加以審理，有本院
    九十三年一月十九日準備程序筆錄及審判筆錄附卷足憑，則依據刑事訴訟法第二
    百七十三條之二、同法第一百五十九條第二項之規定，不適用傳聞法則有關限制
    證據能力之相關規定，合先敘明。
二、被告右揭犯罪事實，有左列證明可證：
  (一)、被告之自白；
  (二)、政新公司營利事業登記證一紙；
  (三)、華南銀行鳳山分行、彰化銀行鳳山分行、台灣中小企業鳳山分行、合作金庫興
      分行、國泰世華銀行屏新簡易分行申請開戶資料各一份；
  (四)、高速電腦公司統一發票三紙；
  (五)、台灣票據交換所屏東縣分所退票理由單二份；
  (六)、支票影本二張（支票號碼分別為：ＣＢ0000000、ＣＢ0000000
      ，金額分別為：七萬八千四百元、五萬四千元）；
  (七)、被害人甲○○之指訴。
三、按刑法上之幫助犯，固以幫助他人犯罪之意思而參與犯罪構成要件以外之行為而
    成立，惟所謂以幫助他人犯罪之意思而參與者，指其參與之原因，僅在助成他人
    犯罪之實現者而言，倘以合同之意思而參加犯罪，即係以自己犯罪之意思而參與
    ，縱其所參與者為犯罪構成要件以外之行為，仍屬共同正犯；又所謂參與犯罪構
    成要件以外之行為者，指其所參與者非直接構成某種犯罪事實之內容，而僅係助
    成其犯罪事實實現之行為而言；苟已參與構成某種犯罪事實之一部，即屬分擔實
    施犯罪之行為，雖僅以幫助他人犯罪之意思而參與，亦仍屬共同正犯（最高法院
    二十七年上字第一三三三號判例參照）。查本件被告雖以幫助真實姓名、年籍不
    詳之「美國仔」犯詐欺罪之意思而為出賣人頭支票之行為，惟其既己親自至銀行
    開立支票存款帳戶，且均申請支票簿，又將已申請之支票簿以每本二萬元之代價
    賣予「美國仔」，而「美國仔」或與之同一集團之詐欺集團成員又持被告所申請
    之支票用以詐欺被害人，該詐欺集團成員使用被告所申請之支票用以詐欺被害人
    ，而被害人亦因該支票係素無退票紀錄之被告名義所簽發，因而信賴該支票係有
    效票致陷於錯誤而給付商品，是該支票本身係詐欺集團用以行使詐術之方法，亦
    即該人頭支票之使用即係詐欺取財罪「詐欺」構成要件之行為，是被告親自向附
    表所示之銀行申請空白支票簿九本，並於明知該空白支票均無兌現之可能下，仍
    以每本支票簿二萬元之代價出售予「美國仔」，而「美國仔」或詐欺集團成員亦
    以該空白支票為行騙之工具，被告出售上開空白支票及印章之行為自屬以幫助之
    意思，進而為詐欺罪之構成要件行為無疑。是以，按諸上開判例之意旨，核被告
    所為，係犯刑法第三百三十九條第一項之詐欺取財罪。被告與詐欺集團成員就上
    揭犯行，有行為之分擔，均應論以共同正犯。又檢察官起訴被告之罪名為刑法第
    三十條第一項前段、第三百三十九條第一項之詐欺取財罪之幫助犯，本院認被告
    所犯應係詐欺取財罪之共同正犯，此無變更法條之問題（最高法院三十年上字第
    一五七四號判例、司法院七十三年七月七日七三廳刑一字第六○三號函參照），
    併此敘明。被告與詐欺集團成員所犯上開共同詐欺取財之數次行為，時間緊接，
    觸犯犯罪構成要件相同之罪名，係基於概括犯意而為，應依連續犯規定論以一罪
    ，即連續詐欺取財罪，並加重其刑。爰審酌被告明知「美國仔」利用被告之名義
    設立政新公司及申請支票存款帳戶，均係為供作詐欺之用，而被告及「美國仔」
    就所簽發之支票，絕無使之兌現之真意，其擾亂金融正常交易秩序之情甚鉅，雖
    本件被告所貪圖者僅為區區十八萬元之利益，然出售高達九本空白支票簿（即高
    達數百張）予「美國仔」，對一般社會生活及金融交易秩序之危害甚大，而檢察
    官雖具體求刑三年六月有期徒刑，惟詐欺罪正犯之法定最高本刑為五年以下有期
    徒刑，被告又係以幫助之意思而實施詐欺罪構成要件之行為，量處上開刑度之中
    度刑以上已屬適宜，且被告犯後坦承犯行，態度良好，並其動機、目的、手段等
    一切情狀，量處如主文所示之刑，以資懲儆。被告至金融機構所開立如附表所示
    之帳戶存摺及空白支票簿，原係被告所有供犯本罪所用之物，惟已交付不詳姓名
    之「美國仔」使用，無法證明尚屬存在，而「美國仔」或詐欺集團人士已將上開
    空白支開立予被害人甲○○之支票二張，已屬被害人所有之物，為有效之票據，
    均無從加以沒收，併此敘明。
據上論斷，應依刑事訴訟法第二百七十三條之一第一項、第二百九十九條第一項前段
、第三百十條之二，刑法第二十八條、第五十六條、第三百三十九條第一項，罰金罰
鍰提高標準條例第一條前段，判決如主文。
本案經檢察官乙○○到庭執行職務。
中    華    民    國      九十三      年      九      月      十三      日
                                臺灣臺南地方法院刑事第三庭
                法  官  徐  文  瑞
右正本證明與原本無異。
如不服本判決，應於判決送達後十日內，向本院提出上訴狀。
                                        書記官  李  珍  瑩
中    華    民    國      九十三      年      九      月      十三      日
附表：
┌──┬───────┬───────────┬────────────┐
│編號│銀行名稱      │支票帳戶              │申辦地點                │
├──┼───────┼───────────┼────────────┤
│ 一 │華南商業銀行  │000000000號  │高雄縣鳳山市○○路１４５│
│    │鳳山分行      │                      │號                      │
├──┼───────┼───────────┼────────────┤
│ 二 │彰化商業銀行  │000000000號  │高雄縣鳳山市○○路２６４│
│    │鳳山分行      │                      │號                      │
├──┼───────┼───────────┼────────────┤
│ 三 │台灣中小企業  │000000000號  │高雄縣鳳山市○○路１５７│
│    │銀行鳳山分行  │                      │號                      │
├──┼───────┼───────────┼────────────┤
│ 四 │合作金庫銀行  │000000000號  │高雄市○○市○○路３２號│
│    │興鳳分行      │                      │                        │
├──┼───────┼───────────┼────────────┤
│ 五 │國泰世華銀行  │000000000號  │屏東縣屏東市○○路１３６│
│    │屏新簡易分行  │                      │號                      │
└──┴───────┴───────────┴────────────┘
附錄所犯法條：
刑法第三百三十九條第一項
意圖為自己或第三人不法之所有，以詐術使人將本人或第三人之物交付者
，處五年以下有期徒刑、拘役或科或併科一千元以下罰金。
以前項方法得財產上不法之利益或使第三人得之者，亦同。
前二項之未遂犯罰之。
